臺灣高雄地方法院刑事判決
111年度審金訴字第309號
公  訴  人  臺灣高雄地方檢察署檢察官
被      告  劉桂銘


上列被告因違反洗錢防制法等案件，經檢察官聲請以簡易判決處
刑（110年度偵字第14513號、111年度偵字第644號），本院認不
應依簡易判決處刑（原案號：111年度金簡字第109號），改行通
常程序審理，判決如下：
    主  文
本件管轄錯誤，移送於臺灣屏東地方法院。
    理  由
一、本件原聲請簡易判決處刑意旨略以：被告劉桂銘雖可預見提
    供金融帳戶之存摺、提款卡及密碼予他人使用，可能遭當作
    人頭帳戶而幫助他人實施財產犯罪之用，且得作為對方收受
    、提領特定犯罪所得使用，提領後會產生遮斷金流而難以查
    緝之效果，仍基於縱其行為幫助他人詐欺取財犯罪或洗錢罪
    亦不違背其本意之不確定故意，於民國109年11月16日前某日
    時，將其所申設之中華郵政股份有限公司高雄民壯郵局帳號
    00000000000000號帳戶（下稱郵局帳戶）之存摺、提款卡及
    密碼，以不詳方式交予真實姓名年籍不詳之人及所屬詐欺集
    團成員使用。嗣該詐欺集團所屬成員取得上揭帳戶資料後，
    即共同意圖為自己不法之所有，基於詐欺取財、一般洗錢之
    犯意聯絡，於附表所示之時間，以附表所示方式詐騙黃棨業
    、阮銘軒、蔡俊億等3人，致渠等均陷於錯誤，分別於附表
    所示之時間，匯款如附表所示之金額至上揭郵局帳戶內，旋
    遭該集團成員提領一空，因認被告涉犯刑法第30條第1項、
    第339條第1項及洗錢防制法第2條第2款、第14條第1項之幫
    助詐欺取財、幫助洗錢罪嫌等語。
二、按案件由犯罪地或被告之住所、居所或所在地之法院管轄；
    又無管轄權之案件，應諭知管轄錯誤之判決，並同時諭知移
    送於管轄法院，再管轄錯誤之判決，得不經言詞辯論為之，
    刑事訴訟法第5條第1項、第304條及第307條分別定有明文。
    另被告之住所、居所或所在地，係以起訴時為標準（最高法
    院48年台上字第837號判決意旨參照）。
三、經查：
　　㈠本件經檢察官聲請簡易判決處刑，並係於111年3月24日繫
      屬本院，有臺灣高等法院被告前案紀錄表附卷可稽。而被
      告住所地於本件繫屬本院前之110年12月20日起，即已遷
      移至屏東縣○○鄉○○路00號（即被告於偵查中陳明之居所地
      ），有被告之個人戶籍資料查詢結果在卷可稽（見本院金
      簡字卷第44頁），又被告未於偵查中陳明另有其他居所，
      是本件於繫屬本院時，被告之住所地並非在本院管轄區域
      內。
　　㈡另本件繫屬於本院時，被告未在本院轄區內之監獄或看守
      所執行或羈押，有臺灣高等法院在監在押全國紀錄表附卷
      可考（見本院審訴字卷第13頁），足認本件繫屬時被告之
      所在地亦不在本院管轄區域。
　　㈢又被告於偵查中業供承其係在屏東縣○○鄉○○路00號之住處
      ，將本件郵局帳戶之存摺、提款卡及密碼交予詐欺集團成
      員使用（見偵一卷第42頁），而依卷內事證，該詐欺集團
      向告訴人黃棨業、阮銘軒及被害人蔡俊億遂行詐欺之地點
      尚屬不詳，告訴人2人及被害人遭詐騙而分別轉匯款項至
      上開郵局帳戶之操作地點則為南投縣竹山鎮（告訴人黃棨
      業，見警一卷第3頁）、宜蘭縣宜蘭市（告訴人阮銘軒，
      見警一卷第6頁至第9頁、第23頁）、臺中市西屯區（被害
      人蔡俊億，見警二卷第1頁至第3頁），嗣後詐欺集團成員
      再分別於址設臺中市中區及臺中市北區之自動櫃員機提領
      告訴人2人及被害人所匯款項（見本院金簡字卷第34頁、
      第40頁），是自上情均無從認定本件被告之犯罪行為地、
      結果地有在本院轄區內。
　　㈣至本件郵局帳戶雖係被告在位於高雄市三民區之高雄民壯
      郵局所申設（見警二卷第26頁、本院審訴字卷第15頁），
      然該帳戶之開戶時間為99年間（見警二卷第25頁），顯見
      被告非為交付予詐欺集團成員而特意前往高雄民壯郵局申
      辦此帳戶，且告訴人2人及被害人雖有將款項匯入該郵局
      帳戶、詐欺集團成員再自該郵局帳戶內提領款項，然此等
      款項之實體既未曾實際流經高雄民壯郵局，均難據此認定
      高雄民壯郵局為本件被告之犯罪地，併予敘明。
四、綜上所述，本件繫屬本院時，被告之住居所、所在地、犯罪
    地均不本院轄區，是檢察官就被告上揭幫助詐欺取財及洗錢
    犯行誤向本院聲請簡易判決處刑，自非適法。揆諸前揭說明
    ，爰不經言詞辯論，逕諭知管轄錯誤之判決，並移送於有管
    轄權之臺灣屏東地方法院。
據上論斷，應依刑事訴訟法第452條、第304條、第307條，判決
如主文。
中　　華　　民　　國　　111 　年　　6 　　月　　22　　日
                  刑事第六庭    審判長法　官  陳芸珮
　　　　　　　　　　　　　　　　　　　法　官  王雪君
　　　　　　　　　　　　　　　　　　　法　官  莊維澤
以上正本證明與原本無異。
如不服本判決應於收受判決後20日內向本院提出上訴書狀，並應
敘述具體理由。其未敘述上訴理由者，應於上訴期間屆滿後20日
內向本院補提理由書(均須按他造當事人之人數附繕本)「切勿逕
送上級法院」。
中　　華　　民　　國　　111 　年　　6 　　月　　22　　日
                                      書記官  李欣妍
　　　　　　　　　　　　　　　　
附表：
編號 告訴人/被害人 詐騙手法 匯款時間 匯款金額 （新臺幣） 1 黃棨業  於109年11月19日12時許，冒用貸款業者名義，以LINE暱稱「陳奕丞」聯繫黃棨業，訛稱：貸款申請已通過，需匯款律師公證費8000元云云，致黃棨業陷於錯誤，依指示於右列時間匯款至被告郵局帳戶。 109年11月21日17時30分許 8100元 2 阮銘軒 於109年11月16日20時42分許起，冒用「品居家」電商及銀行客服人員名義，以電話聯繫阮銘軒，訛稱：因工作人員設定會員扣款錯誤，需協助取消設定云云，致阮銘軒陷於錯誤，依指示操作於右列時間匯款至被告郵局帳戶。 109年11月21日 17時50分許 29983元     109年11月21日 17時54分許 12960元 3 蔡俊億  於109年11月21日15時55分許起，冒用「HITO本舖」電商及銀行客服人員名義，以電話聯繫蔡俊億，訛稱：因系統故障會重複出貨，需協助取消設定云云，致蔡俊億陷於錯誤，依指示操作於右列時間匯款至被告郵局帳戶。 109年11月21日 17時57分許 99123元